臺灣高雄地方法院民事判決　　　　　　 110年度勞簡字第68號
原　　　告　彭紹晴　
　　　　　　張家修　
共　　　同
訴訟代理人　秦睿昀律師
訴訟代理人　陳俊安律師
被　　　告　葉蕎治　
訴訟代理人　王進勝律師
　　　　　　張釗銘律師
上列當事人間請求給付工資等事件，本院於民國110年10月21日
言詞辯論終結，判決如下：
    主  文
原告之訴駁回。
訴訟費用由原告負擔。
    事實及理由
一、原告主張：
(一)被告及訴外人許宴碩於民國109年8月為開設「喬桌遊五甲店
    」（下稱五甲喬店），雙方約定由被告出資新臺幣（下同）
    30萬元，許宴碩出資100萬元（實際係由許母出資，且事後
    僅出資33萬元，被告於110年1月14日始設立登記五甲喬店）
    ，嗣許宴碩返回中國大陸就讀大學，五甲喬店經營事項即交
    由被告負責，並聘請未出資之原告於五甲喬店輪流顧店；原
    告2人於109年8月25日起受僱於被告，原告張家修於109年11
    月離職，惟在職期間3個月皆未領取最低基本工資，另原告
    彭紹晴不僅未領取最低基本工資，甚至於張家修離職後，僅
    由其一人值全班、時數多達12小時以上之情況下，亦未給予
    加班費，被告更通知於110年2月9日以後即不須至五甲喬店
    幫忙。原告於受僱期間無法以自身名義對外表彰自己提供勞
    務之成果，僅能以五甲喬店之名義為之，並須親自服勞務，
    無法由他人代替，若欲休假、請假者，亦須事先通知被告，
    經被告同意後另行尋人代替服勞務，對於自己之工作時間不
    能自行支配，而就被告工作上之指揮監督有服從之義務；又
    彭紹晴曾因父親住院而須請假，被告無法找到人代替，遂請
    彭紹晴自行尋人代服勞務，並以時薪160元計算當日時數結
    算後給付薪資。甚且，被告於110年1月20日以月薪制聘請訴
    外人「宇翔」為五甲喬店店員，並通知彭紹晴於該員放假期
    間代班，代班期間給付160元時薪，而平日未上班時如有帶
    團再計算鐘點費，可知原告2人之工作性質係以服勞務為主
    給付義務之勞動契約關係，具人格從屬性；原告2人並未參
    與五甲喬店之出資，盈虧皆由被告等承擔，原告2人顧店時
    係以店內所附之設備資源為提供勞務之基礎，亦不得私下與
    第三方交易，被告雖非每月給付工資，但仍分別於109年10
    月、11月、12月各匯款5,000元、1萬元、2萬元，110年2月
    、3月各匯款6,000元、1萬元予彭紹晴，109年11月匯款1萬
    元予張家修，並須待被告等將店內營收收取後再予發放，依
    勞基法第37條規定，可推定係工資報酬，此外，原告曾要求
    被告提供每月營收表，惟被告皆未提供，僅泛言為虧損狀態
    ，可知原告對於工資無法置喙，故兩造間具有經濟上之從屬
    性；再者，原告2人均依排班表所載內容及制定之規則於五
    甲喬店輪流顧店，上班時間須在店內，無法自由外出與休息
    ，每個班制皆為8小時，且其勞務之提供無法獨力完成，須
    與其他店員分工為之，若欲休假需一月前排定，亦有制定事
    、病及喪假等規則，顯然與一般承攬及委任契約關係有別，
    故兩造間組織從屬性質濃厚。兩造間契約具人格、經濟及組
    織上從屬性，應為勞動契約關係，爰依僱傭關係，請求被告
    給付工資及加班費：
  ⑴原告彭紹晴部分：彭紹晴自109年8月至110年2月共任職7個
    月，被告應給付109年、110年每月最低基本工資合計116,00
    0元（23,800元×5個月＋24,000元×2個月－被告已匯款51,
    000元＝116,000元）。彭紹晴於109年11月以後擔任全天職
    務，平日實際上班時數為13時至3時共12小時，依109年基本
    工資時薪158元計算延長工時2小時內時薪為211元（158元×
    4/3＝212元），2小時後之時薪為264元（158元×5/3＝264
    元），彭紹晴於109年11月至12月延長工時在2小時內、逾2
    小時部分各為88小時，109年之加班費為41,888元（211元×
    88＋264元×88＝41,800元）；110年基本工資時薪為160元
    ，以此計算延長工時2小時內時薪為214元（160元×4/3＝
    214元），2小時後之時薪為267元（160元×5/3＝267元），
    彭紹晴於110年1月至2月延長工時在2小時內、逾2小時部分
    各為58小時，110年平日加班費為27,898元（214元×58＋26
    7元×58＝27,898元），以上加班費合計69,786元（41,888
    元＋27,898元＝69,786元）。
  ⑵原告張家修部分：張家修自109年8月至109年11月共任職3個
    月，被告應給付109年每月最低基本工資合計64,400元（23,
    800元×3個月－被告已匯款10,000元＝64,400元）。
(二)聲明：被告應給付原告彭紹晴、原告張家修各185,786元、
    61,400元，及均自起訴狀繕本送達翌日起至清償日止，按年
    息5％計算之利息。
二、被告則以：原告2人、被告及訴外人許宴碩共4人於109年8月
    間，同意合夥開設桌遊店即五甲喬店，由被告及許宴碩現金
    出資，原告2人則以勞務出資，並約定原告2人的分配利益為
    五甲喬店每月淨利潤之20％；五甲喬店自109年8月至10月的
    班表，除8月份班表為被告安排外，其餘均為原告彭紹晴自
    行製作排定並上傳至通訊軟體LINE群組上，可徵原告彭紹晴
    與被告間並無從屬性可言；原告2人如欲請長假，非被告1人
    同意即可，尚須其他合夥人均同意始得請假，被告對原告2
    人並無指揮監督權；被告確有於109年12月22日代替原告彭
    紹晴管理店面，然此時張家修已退夥，許宴碩則不在臺灣，
    彭紹晴與被告互相幫忙管理店面乃合夥法律關係常見之事，
    難認被告對原告有何指揮監督權，張家修亦曾於LINE群組內
    提議開會討論營業時間或排班問題，足見張家修主觀上亦認
    為其係五甲喬店經營者之一；又五甲喬店之稅籍登記雖僅登
    記負責人與合夥人為被告及許宴碩，然此僅是行政管制措施
    ，原告所提出之合夥契約書，係被告向國稅局申請稅籍登記
    時所檢附之資料，而合夥得以勞務出資，實務上考量稅捐、
    日後遭債權人起訴乃至執行等問題，故在申請合夥事業稅籍
    登記時，未列勞務出資合夥人之情形所在多有，不得憑此遽
    認五甲喬店合夥人只有被告與許宴碩等語。並聲明：原告之
    訴駁回。
三、原告主張渠等自109年8月25日起受僱於被告，任職於五甲喬
    店；被告固不否認其為五甲喬店之負責人，原告於109年8月
    25日起至五甲喬看顧店面之事實，惟辯稱兩造與訴外人許宴
    碩等4人間為合夥關係，原告2人係以勞務出資等語。經查：
  ⑴按「稱僱傭者，謂當事人約定，一方於一定或不定之期限內
    為他方服勞務，他方給付報酬之契約」、「勞動契約：指約
    定勞雇關係而具有從屬性之契約」，民法第482條、勞動基
    準法（下稱勞基法）第2條第6款分別定有明文。而勞工與雇
    主間之從屬性通常具有：①人格從屬性：即受僱人在雇主企
    業組織內，對自己作息時間不能自由支配，勞務給付之具體
    詳細內容非由勞務提供者決定，而是由勞務受領者決定，受
    僱人需服從雇主權威，並有接受懲戒或制裁之義務。②經濟
    上從屬性：即受僱人並非為自己之營業勞動而是從屬於他人
    ，為該他人之目的而勞動，受僱人不能用指揮性、計劃性或
    創作性方法對自己所從事工作加以影響。③組織上從屬性：
    受僱人完全被納入雇主之生產組織與經濟結構體系內，並與
    同僚間居於分工合作狀態。是否具備使用從屬關係，須以提
    供勞務時有無時間、場所之拘束性，以及對勞務給付方法之
    規制程度，雇主有無一般指揮監督權等為中心，再參酌勞務
    提供有無代替性，報酬對勞動本身是否具對價性等因素，作
    一綜合判斷。次按「稱合夥者，謂二人以上互約出資以經營
    共同事業之契約。前項出資，得為金錢或其他財產權，或以
    勞務、信用或其他利益代之。」、「合夥之事務，除契約另
    有訂定或另有決議外，由合夥人全體共同執行之。合夥之事
    務，如約定或決議由合夥人中數人執行者，由該數人共同執
    行之。」、「第537條至第546條關於委任之規定，於合夥人
    之執行合夥事務準用之。」民法第667條第1項、第2項、第
    671條第1項、第2項及第680條分別定有明文。而就合夥事業
    之損益分配，民法第676條及第677條第1項亦分別規定「合
    夥之決算及分配利益除契約另有訂定外，應於每屆事務年度
    終為之」、「分配損益之成數，未經約定者，按照各合夥人
    出資額之比例定之」。是僱傭契約之特性為受僱人為獲得報
    酬而提供勞務，僱用人則以報酬換取受僱人之勞動力，並得
    指揮監督受僱人給付勞務，受僱人所獲給付之報酬是勞務本
    身之對價，並非勞務所生成果之對價；而合夥契約下之合夥
    人，則對合夥事業之經營有決定權，就事業之成敗利鈍亦享
    有利益分受或損失分擔之義務，執行合夥事務之合夥人，除
    契約另有訂定外，不得請求報酬。
  ⑵查依財政部高雄國稅局鳳山分局110年8月24日財高國稅鳳消
    字第1102249782號函檢送「喬桌遊五甲店」之營業稅稅籍登
    記資料所示，被告為五甲喬店之登記負責人，許宴碩為合夥
    人，渠2人共同出資設立五甲喬店（本院卷第103至111頁）
    。被告辯稱兩造及許宴碩共4人於109年8月間同意合夥開設
    五甲喬店，由被告及許宴碩現金出資，原告2人以勞務出資
    ，並約定原告2人的分配利益為五甲喬店每月淨利潤之20％
    等語，並提出原告2人簽署之聲明書為證（本院卷第135頁）
    。而依系爭聲明書記載「因五甲喬桌遊店剛成立，本人主動
    願意協助店的事務成長，雙方達共識配合協助。甲方（喬桌
    遊五甲店）願付每月淨利潤20％作為補助，並於每月1日統
    計並撥款並無受雇關係，純屬協助至五甲喬桌遊穩定成長。
    淨利潤＝總營收－當月支出－房租」（本院卷第135頁），
    即約定被告應給付五甲喬店淨利潤之20％作為原告協助處理
    店內事務之報酬。原告亦不爭執於五甲喬店工作期間，兩造
    並未約定薪資，被告僅分別於109年10月、11月、12月各匯
    款5,000元、1萬元、2萬元，110年2月、3月各匯款6,000元
    、1萬元予原告彭紹晴；於109年11月匯款1萬元予原告張家
    修。又原告前曾向高雄市政府勞工局申請勞資爭議調解，主
    張：兩造口頭上說是合夥創業，並未提及薪資，只約定給付
    毛利20％等語，此有高雄市政府勞工局勞資爭議調解紀錄可
    按（本院卷第88頁）。足見原告當初即知悉兩造所約定者非
    為僱傭契約，其係由五甲喬店每月淨利潤中抽取20％作為處
    理店內事務之報酬，而就僱傭契約之重要要素即工資並未達
    成合意，且原告之收入需視五甲喬店之營收而定，即五甲喬
    店之營收越高，其所得分配之利益亦越多，足見原告係為自
    己之營業目的而勞動，難認具有勞雇關係之經濟上從屬性。
    復依原告提出五甲喬店109年9月、10月之班表，此班表係由
    原告彭紹晴安排製作並上傳至通訊軟體LINE群組上，班表上
    之輪班人員為小小（彭紹晴）、JOSH（張家修）、JAY（許
    宴碩）、喬治（葉蕎治），採A、B、C三班制，以顏色區分
    休假、出差及事、病、喪假，並記載每人每月總共有8天假
    ，有4天放假可自行安排，若需請長假請與團隊討論，團隊
    同意即可等內容（本院卷第31、131、133、161頁）；另原
    告張家修（Josh chang）於109年9月16日在LINE群組上稱：
    「最近有個想法大家參考一下1.我們目前營業時間為13：00
    至03：00但平日觀察下來即便有客人也多為卡牌客人，對於
    店內的營收並無實際效益，且電的部分也多有浪費之處。2.
    假日的部分生意比較好，但早班與夜班重疊時間較短，容易
    形成忙不過來的情況。所以希望下週開會可就這個議題討論
    一下營業時間或早晚班上班時間的搭配」等語（本院卷第13
    7頁），可見五甲喬店原定由兩造及許宴碩4人輪值，而輪值
    班表係原告彭紹晴排定後上傳至LINE群組，即若被告需請長
    假亦應得團隊成員即原告之同意，原告張家修並曾就五甲喬
    店之營業時間涉及營收效益及排班等問題提議開會討論，顯
    係以經營者自居，凡此涉及五甲喬店內部事務之分工、決策
    及營運，原告均得參與決定，而非聽憑被告指示，難認與被
    告間有何人格上之從屬性。又依原告陳稱：彭紹晴曾因父親
    住院而須請假，遂自行尋人代服勞務，並以時薪160元結算
    給付薪資，另被告於110年1月20日以月薪制聘請訴外人「宇
    翔」為五甲喬店店員等語，可見店內其他受僱員工係以時薪
    或月薪計算工資，與原告係以五甲喬店每月淨利潤20％計算
    利益有別，原告如認兩造為僱傭關係大可於該時主張以時薪
    或月薪計算薪資，惟仍依聲明書之約定陸續受領被告分配之
    利益，益難認有何僱傭關係可言。此外，原告並非單純僅被
    納入或編入五甲喬店組織編制之一員，亦非單純僅為被告服
    勞務之勞動者，而係實質參與五甲喬店之決策及營運，就此
    ，兩造間亦無組織上從屬性可言。
四、綜上所述，兩造間並未具有勞動契約之人格、經濟及組織上
    從屬性，原告主張兩造間為僱傭關係，即非可採。從而，原
    告依勞動契約關係，請求被告給付工資及加班費，並加計法
    定遲延利息，為無理由，應予駁回。
五、本件事證已明，兩造其餘攻擊防禦方法及舉證，核與本件判
    決結果不生影響，爰不一一論述。
六、訴訟費用負擔之依據：民事訴訟法第78條。
中    華    民    國   110    年    11    月    4     日
                        勞動法庭法  官  鍾淑慧
以上正本係照原本作成。
如對本判決上訴，須於判決送達後20日內向本院提出上訴狀。如
委任律師提起上訴者，應一併繳納上訴審裁判費。
中    華    民    國   110    年    11    月    4     日
                                書記官  林怡君